臺灣彰化地方法院刑事判決　　　　　　　 96年度易字第833號
公　訴　人　臺灣彰化地方法院檢察署檢察官
被　　　告　戊○○
　　　　　　丁　○
上列被告等因竊盜等案件，經檢察官提起公訴（96年度偵字第40
60號、96年度偵字第4336號、96年度偵字第4337號），判決如下
：
    主    文
戊○○攜帶兇器竊盜，累犯，處有期徒刑捌月，應減為有期徒刑
肆月；又攜帶兇器竊盜，累犯，處有期徒刑捌月，應減為有期徒
刑肆月；又攜帶兇器竊盜，累犯，處有期徒刑捌月，應減為有期
徒刑肆月。應執行有期徒刑拾壹月。
丁○無罪。
    事    實
一、戊○○前因竊盜案件，經本院於民國93 年8月16日以93年度
    斗簡字第135號判處有期徒刑6月確定，再因施用第一級毒品
    案件，經本院於93年9月13日以93年度訴字第249號判處有期
    徒刑9 月確定，復因施用第二級毒品案件，經本院於93 年9
    月16日以93年度斗簡字第115 號判處有期徒刑6 月確定，嗣
    上開3 罪刑定應執行刑有期徒刑1 年7 月確定，經入監執行
    後，於95年1 月26日假釋出監付保護管束，而於95年5 月11
    日縮刑期滿未經撤銷假釋視為執行完畢。詎仍不知悛悔，因
    缺款，竟先後3 次分別基於竊盜之犯意，意圖為自己不法之
    所有，而為下列之行為：
（一）於96 年1月5日下午5時許，獨自攜帶其所有客觀上足供兇
      器使用之板手1 支（已丟棄於彰化縣芳苑鄉之二林溪旁，
      未扣案），在彰化縣芳苑鄉○○村○○段97-13 地號田地
      ，以前開板手將固定馬達於地面之螺絲拆下後，扯斷馬達
      電源線，再將馬達抱離現場之方式，竊取丙○所有之抽水
      馬達（價值約新臺幣（下同）5,000 元）1 個，得手後載
      至丁○所經營，位於彰化縣二林鎮○○路176 巷20號之春
      興行資源回收場，以每公斤約10元之價格，販賣予不知情
      之丁○，共計得款300 元。
（二）於96 年2月1日晚上6時許，獨自攜帶其所有客觀上足供兇
      器使用之前開板手1支，在彰化縣芳苑鄉○○村○○段985
      地號田地，以前開板手將固定馬達於地面之螺絲拆下後，
      扯斷馬達電源線，再將馬達抱離現場之方式，竊取乙○○
      所有之抽水馬達（價值約5,000 元）1 個，得手後載至丁○所經營，位於彰化縣二林鎮○○路176 巷20號之春興行
      資源回收場，以每公斤約10元之價格，販賣予不知情之丁○，共計得款400 元。
（三）於96 年2月2日晚上6時許，獨自攜帶其所有客觀上足供兇
      器使用之前開板手1 支，在彰化縣芳苑鄉○○村○○段21
      8-1 地號田地，以前開板手將固定馬達於地面之螺絲拆下
      後，扯斷馬達電源線，再將馬達抱離現場之方式，竊取甲○○所有之抽水馬達（價值約1,000 元）1 個，得手後載
      至丁○所經營，位於彰化縣二林鎮○○路176 巷20號之春
      興行資源收場，以每公斤約10元之價格，販賣予不知情之
      丁○，共計得款400 元。
二、案經丙○、乙○○及甲○○訴由彰化縣警察局芳苑分局報請
    臺灣彰化地方法院檢察署檢察官偵查起訴。
    理    由
壹、證據能力部分：
一、按被告以外之人於審判外之言詞或書面陳述，除法律有規定
    者外，不得作為證據，刑事訴訟法第159 條第1 項固定有明
    文。惟被告以外之人於審判外之陳述，雖不符第159 條之 1
    至第159 條之4之 規定，而經當事人於審判程序同意作為證
    據，法院審酌該言詞陳述或書面陳述作成時之情況，認為適
    當者，亦得為證據；當事人、代理人或辯護人於法院調查證
    據時，知有第159 條第1 項不得為證據之情形，而未於言詞
    辯論終結前聲明異議者，視為有前項之同意，同法第159 條
    之5 定有明文。查本案於本院準備程序時，被告戊○○、丁○就本院下列所引被告以外之人於審判外之言詞或書面陳述
    陳述均同意作為證據，且迄至本院審理調查證據時亦未爭執
    上開證據之證據能力，本院審酌該等言詞陳述或書面陳述作
    成時之情況，並無非法取得等不適當之情形，且經本院於審
    判期日依法進行證據之調查、辯論，被告於訴訟上之程序權
    ，已受保障，依刑事訴訟法第159 條之5 之規定，自有證據
    能力。
貳、有罪部分：
一、上揭事實，業據被告戊○○於警詢、偵查、本院準備程序及
    審理中坦承不諱（見臺灣彰化地方法院檢察署96年度偵字第
    4337號卷第6、7頁，96年度偵字第4060號卷第5、6、28、29
    頁，96年度偵字第4336號卷第6、7頁，本院96年度易字第83
    3號卷第31、46-52頁），核與證人即告訴人丙○、乙○○及
    甲○○於警詢中之證述情節相符（見臺灣彰化地方法院檢察
    署96年度偵字第4337號卷第8、9頁，96年度偵字第4060號卷
    第9、10頁，96 年度偵字第4336號卷第10、11頁），並有照
    片8張可資佐證（見臺灣彰化地方法院檢察署96 年度偵字第
    4337號卷第12、14頁，96年度偵字第4060號卷第11頁，96年
    度偵字第4336號卷第12頁），足徵被告戊○○之自白與事實
    相符，本件事證明確，被告犯行洵堪認定，應予依法論科。
二、按刑法第 321條第1項第3款之攜帶兇器竊盜罪，係以行為人
    攜帶兇器竊盜為其加重條件，此所謂兇器，其種類並無限制
    ，凡客觀上足對人之生命、身體、安全構成威脅，具有危險
    性之兇器均屬之，且祇須行竊時攜帶此種具有危險性之兇器
    為已足，並不以攜帶之初有行兇之意圖為必要（最高法院79
    年臺上字第5253號判例意旨參照）。本件被告戊○○分別持
    以竊取馬達3次之板手1支，雖未扣案，然整支均為堅硬的金
    屬材質，長約15-20 公分，客觀上足以對人之身體、生命、
    安全構成威脅，具有危險性，據被告戊○○於本院審理中自
    承在卷（見本院96年度易字第833 號卷第50頁），為刑法第
    321 條第1 項第3 款所稱之兇器無疑（見臺灣彰化地方法院
    檢察署95年度偵字第11394 號卷第24頁）。核被告戊○○就
    犯罪事實欄一（一）（二）（三）所為，分別係犯刑法第32
    1 條第1 項第3 款之加重竊盜罪。又被告戊○○所為之先後
    3 次加重竊盜犯行，犯意各別，行為互殊，應分論併罰之。
    查被告戊○○前因竊盜案件，經本院於93年8 月16日以93年
    度斗簡字第135 號判處有期徒刑6 月確定，再因施用第一級
    毒品案件，經本院於93年9 月13日以93年度訴字第249 號判
    處有期徒刑9 月確定，復因施用第二級毒品案件，經本院於
    93年9 月16日以93年度斗簡字第115 號判處有期徒刑6 月確
    定，嗣上開3 罪刑定應執行刑有期徒刑1 年7 月確定，並經
    入監執行後，於95年1 月26日假釋出監付保護管束，而於95
    年5 月11日縮刑期滿未經撤銷假釋視為執行完畢，有臺灣高
    等法院被告前案紀錄表、臺灣彰化地方法院檢察署刑案資料
    查註查紀錄表各1 份附卷可憑，其於有期徒刑執行完畢後，
    5 年內故意再犯本件有期徒刑以上之3 罪，均為累犯，應各
    依刑法第47條第1 項規定加重其刑。爰審酌被告戊○○素行
    非佳，且正值青壯之年，不思循正當途徑獲取所需，僅因缺
    錢施用毒品，即任意竊取他人財物，侵害他人權益非微，至
    今被害人均未領回失竊馬達或獲得任何賠償，惟被告戊○○
    行竊之手段尚屬平和，所得財物價值亦非甚鉅，且被告戊○○犯後始終坦承犯行，態度尚屬良好等一切情狀，就其所為
    上開3 次加重竊盜犯行，分別量處如主文所示之宣告刑。另
    中華民國96年罪犯減刑條例已於96年7 月16日施行，又本件
    被告戊○○前開3 次竊盜犯行之時間均在96年4 月24日以前
    ，且並無中華民國96年罪犯減刑條例所定不應減刑之情形，
    爰各應依該條例第2 條第1 項第3 款、第7 條之規定，予以
    減刑，並定其應執行刑。至被告戊○○所有，用以行竊本案
    馬達3 次之板手1 支，並未扣案，已遭丟棄於彰化縣芳苑鄉
    之二林溪旁，經被告於警詢中供述明確（見臺灣彰化地方法
    院檢察署96年度偵字第4337號卷第7 頁，96年度偵字第4060
    號卷第6 頁），且非違禁物，爰不另為沒收之諭知，附此敘
    明。
、無罪部分：
一、公訴意旨略以：被告丁○在彰化縣二林鎮○○路176 巷20號
    經營春興行舊貨業多年，係對資源回收業務具有相當經驗之
    人。被告丁○與同案被告戊○○並不相識，其明知同案被告
    戊○○於96年1月5日下午6時許、96年2月1日下午7時許、96
    年2月2日下午7 時許，載至其所經營之上揭資源回收場販賣
    支抽水馬達3 個，係來源不明之贓物，竟仍基於故買贓物之
    犯意，以每公斤約10元之價格購買前開贓物，並交付買賣價
    金約1,100 元予同案被告戊○○。因認被告丁○涉有刑法第
    349條第2 項之故買贓物罪嫌等語。
二、按犯罪事實應依證據認定之，無證據不得認定其犯罪事實；
    又不能證明被告犯罪者，應諭知無罪之判決，刑事訴訟法第
    154條第2項、第301條第1項分別定有明文。次按認定不利於
    被告之事實，須依積極證據，苟積極證據不足為不利於被告
    事實之認定時，即應為有利於被告之認定，更不必有何有利
    之證據；又事實之認定，應憑證據，如未能發現相當證據，
    或證據不足以證明，自不能以推測或擬制之方法，以為裁判
    基礎；至刑事訴訟法上所謂認定犯罪事實之積極證據，係指
    適合於被告犯罪事實之認定之積極證據而言，雖不以直接證
    據為限，間接證據亦包括在內；然而無論直接或間接證據，
    其為訴訟上之證明，須於通常一般之人均不致有所懷疑，而
    得確信其為真實之程度者，始得據為有罪之認定，倘其證明
    尚未達到此一程度，而有合理之懷疑存在時，致使無從形成
    有罪之確信，根據「罪證有疑，利於被告」之證據法則，即
    不得遽為不利被告之認定（最高法院30 年上字第816號、29
    年上字第3105號、40年臺上字第86號及76年臺上字第4986號
    判例意旨參照）；且刑事訴訟法第161條第1項規定：檢察官
    就被告犯罪事實，應負舉證責任，並指出證明之方法。因此
    ，檢察官對於起訴之犯罪事實，應負提出證據及說服之實質
    舉證責任。倘其所提出之證據，不足為被告有罪之積極證明
    ，或其指出證明之方法，無從說服法院以形成被告有罪之心
    證，基於無罪推定之原則，自應為被告無罪判決之諭知（最
    高法院92年度臺上字第128號判例參照）。
三、公訴人認被告丁○涉有故買贓物罪嫌，主要係以證人即被害
    人丙○、乙○○、甲○○於警詢中之證述，證人即同案被告
    戊○○於警詢、偵查、本院審理中所為之證述，及照片8 張
    為其主要論據。訊據被告丁○固坦承經營位於彰化縣二林鎮
    ○○路176巷20 號之春興行資源回收場多年，平日以收購廢
    鐵、飼料袋、破布、紙等舊物，再轉賣給其他中盤資源回收
    場賺取差價為生，惟堅決否認有何故買贓物之犯行，辯稱：
    伊並不認識同案被告戊○○，且未曾向同案被告戊○○收購
    馬達，並無故買贓物之犯意等語。經查：
（一）按刑法第349條第2項故買贓物，係以知情故買為要件，亦
      即行為人是否有贓物之認識，應以行為人於收受、故買時
      有無認識為要；且故買贓物罪應以行為人明知為贓物而有
      償取得贓物之所有權始足成立（最高法院92年臺上字第51
      31號、83年度臺上字第2644號判決意旨參照）。易言之，
      刑法上故買贓物罪之成立，除了客觀上須行為人有故買之
      行為外，更必須以行為人對其所故買之物，於主觀上明知
      為贓物為必要，故於訴訟上欲認定行為人有故買贓物之犯
      行，審理事實之法院除須證明行為人於客觀上有故買贓物
      之行為外，更必須證明行為人於故買一定之物品時，於該
      行為人之主觀上對於其所故買之物有贓物之認識。
（二）本案被害人丙○、乙○○、甲○○失竊之3 個抽水馬達，
      係同案被告戊○○於前開時間、地點所分別竊取，得手後
      載至被告丁○所經營、位於彰化縣二林鎮○○路176巷20
      號之春興行資源回收場販賣，同案被告戊○○共計得款1,
      100 元等情，業經證人即同案被告戊○○於警詢、偵訊、
      本院審理中證述歷歷（見臺灣彰化地方法院檢察署96年度
      偵字第4337號卷第6、7頁，96年度偵字第4060號卷第5、6
      、28、29頁，96年度偵字第4336號卷第6、7頁，本院96年
      度易字第83 3號卷第31、46-52頁），並有照片8張在卷可
      稽（見臺灣彰化地方法院檢察署96年度偵字第4337號卷第
      12、14頁，96年度偵字第4060號卷第11頁，96年度偵字第
      4336號卷第12頁），堪認屬實。被告丁○辯稱伊未向同案
      被告戊○○買入前揭馬達3 個云云，並不足採。
（三）惟揆諸上開判決意旨及說明，本案公訴人起訴被告丁○故
      買贓物罪之罪責是否成立，仍應查明可否證明被告丁○於
      買受本案系爭馬達3 個時，對於前開馬達3 個係來源不明
      之贓物具有明知之認識，並出於買受贓物之直接故意予以
      買受，茍未能證明被告丁○有此犯意，即無從認定其有故
      買贓物之犯行。又被告丁○是否明知為贓物而故買，雖屬
      其主觀之認知，惟仍可參酌客觀事實加以認定。查被告丁○收購當時雖未詢問同案被告戊○○之身分資料或前揭馬
      達之來源，然證人即同案被告戊○○竊取上開馬達3 個時
      ，係先用板手將固定馬達於地面之螺絲拆下，再扯斷馬達
      之電源線，而將馬達抱離現場，嗣以每公斤約10元之價格
      ，將上揭馬達3個以破銅爛鐵之形式，分別出售予在行竊
      地點附近經營資源回收場之被告丁○，且同案被告戊○○
      並未告知被告丁○，上開馬達3個，係其竊取而來之物，
      又同案被告戊○○後兩次出售予被告丁○之馬達體積、重
      量均較第1次出售之馬達為大，故後兩次售得之款項分別
      為400 元，第1 次售得之款項則為300 元，且被告丁○經
      營之春興行資源回收場確實有在收購廢鐵等節，業經證人
      即同案被告戊○○於本院審理中證述明確（見本院96年度
      易字第833 號卷第47-49 頁），足堪採信。再上揭同案被
      告戊○○竊得之馬達3個，電源線業經遭扯斷，徵以一般
      廢鐵回收之價格均顯低於原物之價值，且證人即同案被告
      戊○○於本院審理時亦證稱：被告丁○經營之資源回收場
      內物品都是舊舊的東西，而我偷來之馬達3個也是普通舊
      ，有生鏽等語（見本院96年度易字第833號卷第48頁），
      堪認被告丁○係將同案被告戊○○販售之馬達3個當作資
      源回收之廢鐵，以秤重後每公斤計價之方式，加以收購無
      訛，是尚難以被告丁○回收廢鐵之價格較被害人所述之價
      值為低，即逕認被告丁○具有故買贓物之犯意。
四、綜上所述，公訴人所提出之證據既尚未能使本院達於被告丁○係明知前揭馬達3 個為贓物而故買之確切心證，自難認被
    告丁○有何故買贓物之犯行，此外，復查無其他積極證據足
    認被告丁○有公訴人所指故買贓物之犯行，揆諸首開說明，
    本案被告丁○之犯罪即屬不能證明，自應為無罪之諭知。
據上論斷，應依刑事訴訟法第299條第1項前段、第301條第1項，
刑法第321 條第1 項第3 款、第47條第1 項、第51條第5 款，中
華民國96年罪犯減刑條例第2 條第1 項第3 款、第7 條，判決如
主文。
本案經檢察官莊佳瑋到庭執行職務。
中　　華　　民　　國　　96　　年　　7 　　月　　26　　日
              刑事第八庭  審判長法  官  李雅俐
                                法  官  唐中興
                                法  官  林秉暉
以上正本證明與原本無異。
如不服本判決應於收受本判決後10日內向本院提出上訴書狀，其
未敘述上訴理由者，並得於提起上訴後10日內向本院補提理由書
狀（均須按他造當事人之人數附繕本）「切勿逕送上級法院」。
告訴人或被害人對於判決如有不服具備理由請求檢察官上訴者，
其上訴期間之計算係以檢察官收受判決正本之日期為準。
中　　華　　民　　國　　96　　年　　7 　　月　　27　　日
                                書記官  梁高賓
所犯法條
中華民國刑法第321條
（加重竊盜罪）
犯竊盜罪而有左列情形之一者，處6月以上、5年以下有期徒刑：
一  於夜間侵入住宅或有人居住之建築物、船艦或隱匿其內而犯
    之者。
二  毀越門扇、牆垣或其他安全設備而犯之者。
三  攜帶兇器而犯之者。
四  結夥3人以上而犯之者。
五  乘火災、水災或其他災害之際而犯之者。
六  在車站或埠頭而犯之者。
前項之未遂犯罰之。
